台灣高等法院刑事裁定　　　　　　　　　　　　　　九十一年度聲再字第四六號
　　再審聲請人
　　即受判決人　甲○○原名洪.
　　選任辯護人　王鳳安
右列聲請人因詐欺案件，對於本院九十年度上易字第二七六七號，中華民國九十一年
九月十日確定判決（台灣板橋地方法院八十八年度易字第三四０八號、台灣板橋地方
法院檢察署八十七年偵字第二四六一一號、八十七年度偵續字第一九三號），聲請再
審，本院裁定如左：
    主  文
再審之聲請駁回。
    理  由
一、按刑事訴訟法第四百二十一條規定，不得上訴於第三審法院之案件，除前條規定
    外，其經第二審確定之有罪判決，如就足生影響於判決之重要證據漏未審酌者，
    亦得為受判決人之利益，聲請再審。所謂漏未審酌乃指第二審判決前已發現而提
    出之證據，未予審酌而言，苟被捨棄之證據，已於理由內敘明其捨棄之理由者，
    即非漏未審酌。又所謂重要證據，必須該證據已足認定受判決人應受無罪、或免
    訴、或輕於原審所認定之罪名方可，如不足以推翻原審所認定罪刑之證據，即非
    足生影響於原判決之重要證據。另依最高法院八十九年度台抗字第三十號裁定意
    旨認：刑事訴訟法第四百二十一條所規定因重要證據漏未審酌而聲請再審者，指
    該證據於案情有重要關係且未經審酌者而言，如證據業經法院本其自由心證予以
    取捨及判斷，僅係對此持相異評價，即不能以此為由聲請再審。
二、經查原確定判決之所以認定聲請人應成立刑法第三百三十九條第一項之詐欺取財
    罪，係以：
（一）洪治平於八十三年十二月一日，在臺北縣五股鄉○○路九九巷二二號附近，與
      告訴人簡清連簽訂買賣契約書，購買坐落臺北縣五股鄉○○○段五股坑小段一
      六七之七八號（應有部分一萬二千分之四七三）、一六七之四二三號（應有部
      分為一萬二千分之六三０）土地及位於臺北縣五股鄉○○路九九巷二二號九樓
      建號一三三六九之房屋，契約書記載總價為五百九十萬元，實際價款為四百八
      十萬元，並於八十三年十二月二十三日移轉所有權登記與洪治平。洪治平取得
      該房地所有權後，於八十四年二月十四日向世華銀行設定本金最高限額抵押權
      四百八十萬元，且該房地於八十四年六月二十三日移轉登記與郜鳳珠等情，業
      據被告及洪治平供承在卷，核與告訴人簡清連指訴相符，復有不動產買賣契約
      書、建物登記謄本、土地登記謄本各一件在卷可稽。雖告訴人於本院九十年八
      月二十二日調查時陳稱：「（賣你房子時，甲○○有否出面？）無，是洪治平
      與我接洽簽約。本來不認識甲○○，去板橋地檢署提出告訴時，甲○○才出面
      」等語。惟被告於八十七年九月二十二日檢察官偵查中供稱：「簡玉燕向我說
      有一間房子要賣，而我哥哥洪治平剛好公教貸款核准下來，於是我從中介紹他
      們」等語。（見臺灣板橋地方法院檢察署八十七年度偵續字第一九三號第三十
      四頁）。告訴人亦執此指被告與洪治平有詐欺之犯意聯絡及行為分擔。況據證
      人黃明哲證稱：簡玉燕、洪治平、甲○○三人一同至臺北市○○路事務所請伊
      辦理過戶，房屋過戶給洪治平，過戶後，被告及洪治平委託伊以該屋向世華銀
      行民生分行借貸四百萬元，其中二百五十萬元在世華銀行當場由被告委請伊交
      給洪生清償款項，並取回李淑芳簽發之支票，另外一百五十萬元交與被告；且
      世華銀行四百萬元貸款核撥沒多久，被告及洪治平委伊將上開原屬告訴人簡清
      連之房地出售，後來林清標至伊事務所，告知有朋友想看權狀，伊就交給林清
      標，當時被告在場等語（見臺灣板橋地方法院檢察署八十七年度偵續字第一九
      三號第六十六頁背面、第六十七、六十八頁、原審九十年一月十六日訊問筆錄
      ）。尚難以其等推由洪治平出面與告訴人接洽簽約，即為被告無共同詐欺之有
      利認定。
（二）證人即為郜鳳珠辦理購屋事宜之許乃文於偵查中證稱：買賣過程中未見過洪治
      平，都是林清標持授權書、權狀、印鑑章辦理等語（見同前偵查卷第二十四頁
      背面八十七年九月十五日訊問筆錄）；而證人林清標於偵查中證稱：有一位看
      起來像洪治平之人，在黃明哲代書辦公室內，將洪治平之授權書、印鑑章、權
      狀交與伊，這些文件，本來曾在黃明哲辦公室看過，後來伊要求要看本人，於
      是才叫本人來，房地是黃明哲託伊出售，資料也是黃明哲交給伊等語（見同前
      偵查卷第二十五頁八十七年九月十五日、臺灣板橋地方法院檢察署八十六年度
      偵字第二五０六六號卷第四十五頁背面八十七年三月三日訊問筆錄）；復據證
      人楊美紅於原審證稱：伊見過被告二人，他們是兄弟，好像是因為賣房子之事
      看過他們等語（見原審八十九年五月二十三日訊問筆錄），並有證人林清標書
      立，且有由證人楊美紅見證之八十四年五月三十日房屋價款繳清證明書影本一
      件可證（附於八十六年度偵字第二五０六六號卷第四十二頁），足認被告及洪
      治平取得告訴人簡清連所有上揭房地，轉向世華銀行借款四百萬元，並交與被
      告決定處理方式，且其二人事後更委託證人黃明哲出售上開房地，然被告及洪
      治平因處理該房地之得款，並未全數用於清償告訴人簡清連，反而轉供被告個
      人使用，益見洪治平表示向告訴人簡清連購屋之際，即具有為自己不法所有之
      意圖，偽以購屋為詞，行詐騙之實。
（三）洪治平應給付簡清連購屋之四百八十萬元，惟僅於八十四年一月二十三日匯款
      十七萬五千元，於八十四年四月八日電匯一百萬元，被告與洪治平另再給付現
      金五十萬元與告訴人簡清連，共計付款一百六十七萬五千元等情，亦據告訴人
      簡清連指訴甚明，復有板橋信用合作社活期儲蓄存款交易明細表（簡清連帳戶
      ，八十四年一月一日至十二月三十一日），與板信商業銀行八十七年十一月二
      十日板信儲字第一一七號函及匯入匯款存戶資料一件記載洪治平匯入上揭金額
      ，足認被告及洪治平僅給付告訴人簡清連購屋款一百六十七萬五千元，洪治平
      辯稱：匯款由黃明哲負責處理云云，顯非可採。
（四）洪治平於八十三年十二月一日與告訴人簡清連簽訂上揭不動產買賣契約後，旋
      於同年十二月十九日向李明隆以三百十五萬元購買位於臺中市西屯區○○○街
      二九號三樓房屋與基地，並於八十四年一月間向臺北銀行股份有限公司，辦理
      臺北市政府輔助公教人員購建住宅貸款一百五十萬元，此據洪治平供承在卷，
      核與洪治平之妻楊美雲於檢察官訊問時所證相符（見臺灣板橋地方法院檢察署
      八十七年度偵續字第一九三號八十三頁背面八十八年二月二十六日訊問筆錄）
      ，復有不動產買賣契約書、借款契約書影本各一件在卷可佐，以洪治平與告訴
      人簡清連簽約後，即於短短十幾天，改向他人購屋，以一般人購屋前查看、協
      商所需花費之相當時間，且被告及洪治平於洪治平另選他屋後，猶利用告訴人
      簡清連所出售之上開房地向世華銀行借款，復未告知告訴人簡清連向銀行借款
      、另購他屋之事，足認洪治平本無向告訴人簡清連購屋之意，其辯稱：本有向
      告訴人簡清連購屋之意，但因該屋路沖，位置不好，所以才不想買云云，亦非
      可採。
（五）證人簡玉燕於原審雖證述其介紹其父即告訴人簡清連售屋與洪治平，惟堅決否
      認與被告及洪治平共謀虛偽向告訴人簡清連購屋，以獲取一百萬元資金供己使
      用等情，其於偵查、原審證稱：伊與被告曾有金錢往來，被告曾向伊借錢，總
      計欠款三百四十萬元，伊還持被告簽發之本票，向臺灣臺北地方法院申請本票
      裁定，被告對伊之匯款，是作為清償之用，並非伊向被告借款，且伊與被告之
      間金錢往來，與本件告訴人簡清連售屋部分無關等語（見同前偵字卷第三十二
      頁背面、同前偵續卷第三十四頁背面、第六十八頁、第七十四頁、第八十二頁
      、原審八十八年九月十六日訊問筆錄），並有臺灣臺北地方法院八十四年十月
      二日八十四年度票字第一六四四六號民事裁定及確定證明書影本各一件附卷可
      佐。被告辯以：曾自行或委請第三人朱光浩匯款與證人簡玉燕云云，並提出互
      助會會單、匯款單據、采新企業有限公司執照、營利事業登記證等影本，惟不
      足以認定其所辯證人簡玉燕係向其借款之事實。觀之借款人簽發本票交債權人
      收執之社會借貸常情，以證人簡玉燕之證稱被告向伊借款之詞，為可採信。被
      告所辯：伊為幫證人簡玉燕周轉，乃持其女友李淑芳簽發之支票，向洪生借款
      云云，卻無法提供洪生之年籍、住所以供查證，其所辯尚非可採。被告事後雖
      於九十一年九月二日與告訴人達成訴訟外民事和解，亦不足為其無詐欺犯意之
      有利認定，附予敘明。
（六）綜上以觀，被告與洪治平有詐欺之犯意聯絡及行為分擔，已臻明確。被告所辯
      ，係卸責之詞，無足可採，其犯行洵堪認定等語，為其論據。此有本院九十年
      度上易字第二七六七號刑事判決在卷可證。
三、聲請意旨如附件刑事再審聲請狀所載。
四、經查本院原確定判決，已就本件再審聲請人即被告所犯刑法第三百三十九條第一
    項之詐欺取財罪之理由敘述甚詳，本院前揭原確定判決依調查證據所得，而認定
    聲請人確有詐欺取財之犯行，其證據之斟酌取捨，並無違背一般經驗法則及論理
    法則之情事，聲請人於判決確定前之答辯，為原判決所摒棄不採，原審已詳為說
    明理由。聲請人所提出之不得僅以債信違反之客觀事態，推定債務人自始有詐欺
    取財之犯意；證人傳聞及與被告無關之詞採證相互矛盾；原審認定任意曲解、刻
    意迴護有偏頗之虞各節，該證據業經法院本其自由心證予以取捨及判斷，其僅係
    對此持相異評價，且不足以推翻原確定判決所憑以定罪之證據，亦即非屬足生影
    響於原判決之重要證據。故原確定判決縱使未於理由內詳加指駁，上開證據亦不
    足認定受判決人應受無罪、或免訴、或輕於原審所認定之罪名，依首揭之說明，
    自非屬重要證據漏未審酌。
五、綜上所述，聲請人所舉各項理由，或屬證據評價之爭執或與聲請人犯罪之不成立
    無涉，均非屬刑事訴訟法第四百二十一條所謂重要證據漏未審酌之再審事由，其
    再審之聲請，核無理由，應予駁回。
據上論結，應依刑事訴訟法第四百三十四條第一項，裁定如主文。
中      華      民      國    九十一    年      十      月    二十三    日
                              台灣高等法院刑事第廿四庭
                                  審判長法  官  陳  貽  男
                                        法  官  陳  憲  裕
                                        法  官  王  炳  梁
右正本證明與原本無異。
不得抗告。
                                        書記官  潘  大  鵬
中      華      民      國      九十一   年     十    月      二十五日
